臺灣高雄地方法院民事判決　九十一年度訴字第二二八號
　　原　　　告　乙○○
　　被　　　告　甲○○
右當事人間請求損害賠償事件，本院判決如左：
    主    文
原告之訴駁回。
訴訟費用由原告負擔。
    事    實
甲、原告方面：
  一、聲明：求為判決被告應給付原告新台幣（下同）八十四萬一千六百八十八元。
  二、陳述：
    (一)原告於民國九十年二月十三日向被告盤讓坐落高雄市○○○路一六九號二樓「
      球神球館」設備及經營權，詎營業後即九十年五月二十八日竟遭台灣電力公司
      查獲被告有擅自改造電表構造，致電表計量失準情形（俗稱竊電），造成違規
      用電情事，致原告遭追償含被告經營時之八十八及八十九年度之電費，共計八
      十四萬一千六百八十八元，被告故意或過失不法侵害他人權利，應負損害賠償
      責任。
    (二)由於被告在盤讓與原告前所欠八十八、八十九年度電費，依法應由被告繳納，
      以符使用者付費之經濟理論原則，由於球館電力設備自原告盤讓沿用至今，並
      經原告調閱該球館八十八及八十九年度電費繳款紀錄前後對照，於九十年六月
      換裝合格電錶前確實每次（每二月繳納一次）均短繳支出少則五萬五千元，多
      則八萬元，足認球館之前手即被告確實有竊電行為無誤，侵權行為地之貴院有
      管轄權。
    (三)查雙方訂立盤讓（買賣）契約，應使原告能合法使用收益經營，並取得適當利
      潤，被告故意隱瞞竊電事實，不但使球館遭受違規罰款損失，被告顯有違背誠
      實信用原則，以明知不正方法欺瞞原告誤為訂立買賣契約，被告所為瑕疵給付
      已造成原告遭追償電費之損失，爰依民法第一百八十四條、二百二十七條、三
      百五十四條及第三百七十三條等規定，訴請被告賠償如訴之聲明所示之金額。
    (四)對被告抗辯所為陳述：
    (1)契約書上所記載「一切債務」，係指被告之前結束營業欠廠商之貨款十六萬元
      ，及欠繳之房租，與電費無關。球館竊電之事，原告於九十年五月份才知道，
      盤讓時，被告還曾說過電費可以省很多錢，陳麗卿曾詢問過被告是否要在球館
      中裝設省電裝置，被告表示同意，且陳麗卿有於現金支出傳票中記帳，交被告
      審核。足見，被告對於竊電一事知情。
  三、證據：提出買賣契約影本、台電公司高雄區營業處繳納通知書影本、台電公司
      基本資料影本各一件、台電公司營業收據影本七件及現金支出傳票一張；並聲
      請傳訊證人陳麗卿為證。
乙、被告方面：
  一、聲明：求為判決如主文所示。
  二、陳述：
    (一)系爭球神球館係被告與訴外人陳麗卿（即原告之姊）共同投資約計三百餘萬元
      ，其中被告占百分之九十股權，原告之姊陳麗卿占百分之十股權，惟因被告在
      北部另有事業，及原告之父陳國興先前在被告承包營建工程時曾為被告下包，
      與被告尚有交情，乃於上開球神球館開始之際，同意由原告及陳麗卿實際共同
      經營，被告只負責先前出資股東，並未參與經營，雖被告未與原告訂立書面契
      約，然就有關房屋租金積欠房東泰舜營造股份有限公司，原告曾以存證信函通
      知被告及陳麗卿謂：「本人於球神球館任職只是業務上之執行者」、「為此，
      特請通知本館股東甲○○先生及陳麗卿小姐... 」，尤見被告根本完全未參與
      球神球館之實際上經營，實乃原告實際經營，被告只是單純出資股東而已，為
      此，被告並不知道球神球館使用電力狀況為何？且茲因被告均在台北、雲林台
      塑六輕廠工作，更不可能有任何如原告所述擅自改造電表構造，致電力計量失
      準之竊電行為，自不得以被告先前為球神球館之股東，即推論、臆測被告有竊
      電行為，而置原告實際經營者不論，原告主張被告竊電，應負舉證責任。
    (二)再者，上開球館因由原告實際經營，被告無法掌握，而被告恐因原告就球館負
      有任何債務，恐致身為股東之被告須負出資外之責任，乃於九十年二月十三日
      與原告簽訂買賣契約書中第一條明確約定：「一、由乙方負責償還房屋租金五
      十四萬元整及一切債務」，換言之，有關該球館之一切債務，不論何種原因均
      應由原告負擔與被告無關，為此，上開因竊電而遭台灣電力公司追償電費乙事
      ，姑先不論，是否為何人所為，惟因二造間買賣上開球場時已就此約定有關球
      館一切債務均由原告負責，自與被告無涉，原告依債務不履行請求，依法無據
      。
    (三)又出賣該球館前，被告曾質疑原告帳目不清，曾委請訴外人梁光政接任原告位
      置，並要求其交出經營權前後三次，原告均堅持不交出經營權，被告無奈只好
      將該球館賣出，又恐原告有隱藏性債務及違法情事，乃在買賣契約書中約定有
      關一切債務均由原告負擔，被告賣清不負擔任何債務，僅收六十萬元支票，豈
      料，又遭原告之姊陳麗卿跳票二十萬元；被告之妻雖有看資產負債表，惟不等
      於實際經營，只是股東為了解盈虧情形，蓋有關資產負債表均係原告製作，為
      此，更可證明原告為實際經營者，其電力使用情形有無違法，被告均不知情。
  三、證據：提出買賣合約書及存證信函影本各一份，並聲請傳訊證人梁光政、許明
      通及李靜雅即被告之妻為證。
丙、本院依職權傳訊兩造間買賣合約之見證人即證人陳國興到庭。
      理      由
一、原告主張於九十年二月十三日向被告盤讓「球神球館」設備及經營權，詎營業後
    即九十年五月二十八日竟遭台灣電力公司查獲被告有擅自改造電表構造，致電表
    計量失準情形（俗稱竊電），造成違規用電情事，致原告遭追償含被告經營時之
    八十八及八十九年度之電費，共計八十四萬一千六百八十八元，爰依民法第一百
    八十四條、二百二十七條、三百五十四條及第三百七十三條等規定，訴請被告賠
    償上開金額。被告則以：伊僅是出資股東，並不知道竊電一事，球館實際經營者
    為原告及其姊陳麗卿，被告因發現原告經營帳目不清，原告復不願交出球館經營
    權，經協調後，以六十萬元買斷成交，被告並已約定球館之一切債務均與被告無
    關，原告請求自非有理等語，資為抗辯。
二、查坐落高雄市○○○路一六九號二樓之球神球館，係由被告及原告之姊陳麗卿各
    出資百分之九十、百分之十，由陳麗卿擔任該球館會計，原告擔任球館主任，該
    球館平日收支均由陳麗卿記帳外，以快遞郵寄台北被告之妻李靜雅審核過目，被
    告及其妻李靜雅均甚少至球館，嗣九十年二月十三日，在原告之父陳國興見證下
    ，被告將該球館讓售予原告，並簽訂買賣契約書，約定：(一)由乙方（指原告）負
    責償還房租金五十四萬元整及一切債務；(二)由乙方（原告）支付給甲方（指被告
    ）新台幣六十萬元正。原告盤讓後，迄九十年五月二十八日該球館遭台灣電力公
    司查獲有擅自改造電錶構造，致電錶計量失準之竊電情事，因而向原告追償該球
    館八十八及八十九年度間之電費，共計八十四萬一千六百八十八元，原告已向台
    灣電力公司繳清上開電費等事實，為兩造所不爭執，並經證人陳麗卿、陳國興及
    李靜雅到庭證述屬實，且有買賣契約書、台灣電力公司繳款通知書一份及營業收
    據七張在卷為證，堪信為真實。
三、兩造所爭執者乃：球神球館竊電遭追繳電費一事是否應由被告負責？經查：
  (一)按買受人契約成立時，知其物有前條第一項之瑕疵者，出賣人不負擔保之責。買
    受人因重大過失，而不知有前條第一項所稱之瑕疵者，出賣人如未保證其無瑕疵
    時，不負擔保之責。民法第三百五十五條定有明文。
  (二)原告自承被告與其簽定讓售球神球館契約時，曾告知盤讓之後電費會省很多錢（
    見本院九十一年二月五日言詞辯論筆錄），又原告之姊陳麗卿到庭證稱：「（問
    ：是否知悉店裡竊電的事？）我知道，因為店裡剛開張沒多久，有人來推銷是否
    竊電裝置，我就說要問股東，我問過被告後，被告說可以，但傳票上面科目沒有
    寫竊電，有寫科目是雜費、開辦費（裝潢水電）」（見本院九十一年三月十四日
    言詞辯論筆錄），並有證人陳麗卿提出之傳票一紙附卷為憑，參以原告與被告簽
    定買賣契約，盤讓該球館之前，長期駐店擔任現場主任，乃該球館之業務執行者
    ，此有原告寄發被告之存證信函在卷可佐，並經證人梁光政、許明通、陳麗卿、
    陳國興及李靜雅到庭證述屬實。而證人陳國興即原告之父親復證稱：「被告大部
    分都和伊在工地（雲林麥寮），很少至店內（指球館），主要是陳麗卿與原告在
    經營，（問：平常被告如何與原告對帳？）都是用寄的」等情明確；證人陳麗卿
    亦自陳當時被告太太李靜雅看過上開傳票後，對於該傳票支出之名目及金額有疑
    問等語（見本院九十一年三月十四日言詞辯論筆錄）。是衡之常情，原告對於該
    球館內有裝置影響電錶計量失準之竊電設備，顯然並無不知之理，被告抗辯未實
    際經營球館，不清楚店內情形，故於雙方買賣契約書中附加約定「一切債務均由
    原告負責」一節，應堪採信。
  (三)綜上，原告盤讓時即知該球館內之電錶有經過改變構造，以致日後將可以節省很
    多電費之異常情形，依上開規定，自無權要求出賣人即被告應負瑕疵擔保責任；
    被告自無何故意或過失不法侵害原告權利之行為，原告上開主張，尚屬無據。
四、從而，原告依民法第一百八十四條侵權行為、第二百二十七條不完全給付及第三
    百五十四條物之瑕疵擔保請求權等規定訴請被告應賠償系爭電費，為無理由，應
    予駁回。
五、本案事證已臻明確，兩造其餘攻擊防禦方法，經本院審酌後，認不影響判決結果
    ，爰不另一一論駁，附此敘明。
六、結論：原告之訴為無理由，依民事訴訟法第七十八條，判決如主文。
中　　　華　　　民　　　國　　九十一　　年　　　四　　　月　　十一　　　日
                              臺灣高雄地方法院民事第二庭
~B法　　　官　蘇姿月
右為正本係照原本作成。
如不服本判決，應於送達後廿日內，向本院提出上訴狀並表明上訴理由，如於本
判決宣示後送達前提起上訴者，應於判決送達後十日內補提上訴理由書（須附繕本）。
中　　　華　　　民　　　國　　九十一　　年　　　四　　　月　　十一　　　日
~B法院書記官　蔡莉娟
